臺灣高等法院刑事判決
109年度上訴字第257號
上  訴  人  
即  被  告  陳彥均  


上列上訴人即被告因違反毒品危害防制條例案件，不服臺灣桃園
地方法院108年度審訴字第583號，中華民國108年10月3日第一審
判決（起訴案號：臺灣桃園地方檢察署108年度毒偵字第688號）
，提起上訴，本院判決如下：
    主  文
上訴駁回。
    事  實
一、陳彥均前曾因施用毒品案件，經依臺灣桃園地方法院裁定送
    觀察、勒戒後，因認無繼續施用毒品之傾向，於民國107年8
     月27日執行完畢出所，並經臺灣桃園地方檢察署檢察官以1
    07年度毒偵緝字第290 號、107年度毒偵緝字第292 號為不
    起訴處分確定。詎其猶不知悔改，基於施用第一級及第二級
    毒品之犯意，於108年1月13日中午12時許，在桃園市○○區○○
    ○000號住處內，以將第一級毒品海洛因及第二級毒品甲基安
    非他命置入玻璃球燒烤方式，同時施用第一級毒品海洛因及
    第二級毒品甲基安非他命1 次。嗣於108年1月15日上午6時5
    0分許，為警在桃園市○○區○○路0段000巷00號前查獲，並扣
    得殘渣袋1個。
二、案經桃園市政府警察局大園分局報告臺灣桃園地方檢察署檢
    察官偵查起訴。
    理  由
一、證據能力部分
（一）本案認定事實所引用屬於傳聞證據之供述證據部分，被告
      陳彥均及檢察官均未於言詞辯論終結前爭執其證據能力（
      見本院卷第85頁至第86頁），且本院審酌該等證據資料製
      作時之情況，並無違法不當及證明力明顯過低之情況，認
      為以之做為證據應屬適當，故依刑事訴訟法第159 條之5 
      第1 項規定，均有證據能力。
（二）又本案認定事實所引用之非供述證據，並無證據證明係公
      務員違背法定程序所取得，是依刑事訴訟法第158 條之4 
      反面解釋，均得為證據。
二、上開犯罪事實，業經被告於警詢、偵查、原審準備程序及審
    理時均坦承不諱（見毒偵卷第6頁、第35頁反面；原審卷第7
    0頁、第75頁），且被告為警採集之尿液經送驗結果，呈安
    非他命、甲基安非他命、可待因、嗎啡陽性反應，有台灣檢
    驗科技股份有限公司濫用藥物實驗室-台北108年1月30日出
    具之濫用藥物檢驗報告及桃園市政府警察局大園分局被採尿
    人尿液暨毒品真實姓名與編號對照表各1紙（檢體編號：G10
    8-026）、桃園市政府警察局大園分局檢體監管紀錄表1紙在
    卷可按（見毒偵卷第40頁、第12頁、第13頁），並有查獲現
    場相片2張（見毒偵卷第21頁）、殘渣袋1包（見毒偵卷第9
    頁）扣案可資佐證。是本案事證明確，被告同時施用第一級
    毒品海洛因、第二級毒品甲基安非他命之犯行，洵堪認定，
    應依法論科。
三、論罪部分：
（一）核被告所為，係犯毒品危害防制條例第10條第1 、2 項之
      施用第一、二級毒品罪。被告同時施用第一級毒品海洛因
      、第二級毒品甲基安非他命，屬一行為觸犯數罪名之想像
      競合犯，應依刑法第55條規定，從一重以施用第一級毒品
      罪論處。
（二）按對於未發覺之罪自首而受裁判者，得減輕其刑，刑法第
      62條前段固有明文。惟查，被告雖於警方攔查並詢問有無
      違禁物後，主動交付扣案之殘渣袋1 只，並坦承該次犯行
      ，有大園分局查獲施用（持有）毒品案件經過情形紀錄表
      1紙可參（見毒偵卷第11頁），然被告經原審合法傳喚行
      準備程序，竟無正當理由未到庭，嗣經拘提亦未到庭，顯
      已逃匿，最終係被告因他案入監執行之故，原審方能提解
      被告到案進行審理程序等情，有原審法院送達證書、108 
      年5 月28日準備程序報到單、108年5月28日準備程序筆錄
      、臺灣桃園地方法院拘票與報告書、本院前案案件異動查
      證作業各1份（見原審卷第35頁、第39頁、第41頁、第55
      頁至第59頁、第61頁）在卷可證，核與自首須受裁判即未
      曾潛逃匿避之要件未合，是無從依刑法第62條前段自首之
      規定減輕其刑，特此敘明。
四、查扣案之殘渣袋1 只，為被告所有，且供其犯施用犯行所用
    之物，業據被告供承在卷（見原審卷第70頁），爰依刑法第
    38條第2 項前段規定，諭知沒收。
五、駁回被告上訴之理由：　　
    原審本於同上見解，認被告罪證明確，適用毒品危害防制條
    例第10條第1項、第2項，刑法第11條、第55條等規定，並以
    行為人之責任為基礎，審酌被告前因施用毒品案件經處遇，
    仍未能戒除毒癮，再施用足以導致人體機能發生依賴性、成
    癮性及抗藥性等不良後果之海洛因及甲基安非他命，漠視法
    令之禁制，應予非難，考量其犯後坦承犯行，及施用毒品本
    質乃自戕行為，本於刑罰一般預防及特別預防目的，兼衡犯
    罪動機、智識程度、生活狀況及素行等一切情狀，量處有期
    徒刑7月，另就沒收部分，敘明宣告沒收之依據及理由。經
    核認事用法尚無不合，量刑亦屬妥適。被告上訴意旨略以：
    被告係因警方攔查時主動交付殘渣袋自白吸毒犯行，後因未
    收到開庭通知，警方至家中拘提，而被告亦自動跟隨警方到
    案開庭，且於尚未通緝前到案，因此原審未依自首認罪減刑
    ，被告實難誠服云云。惟查，被告雖於警方攔查並詢問有無
    違禁物時，主動交付扣案之殘渣袋1 只，並坦承施用毒品犯
    行，但嗣經原審合法傳喚被告到庭行準備程序，其竟無正當
    理由未到庭，再經拘提亦未到庭，顯已逃匿，最終係被告因
    他案入監執行之故，原審始能將其提解到案進行審理程序，
    此情當與自首須受裁判即未曾潛逃匿避之要件不符，詳如前
    述，是原審未適用刑法第62條前段之規定減刑，尚難指為違
    法，則被告任意指摘原審判決違法，上訴請求從輕量刑，並
    不足採。綜上，被告之上訴為無理由，應予駁回。
六、被告經合法傳喚無正當理由不到庭，爰不待其陳述逕行判決
    。　　　
據上論斷，應依刑事訴訟法第368條、第371條，判決如主文。
本案經檢察官黃冠傑提起公訴，經檢察官羅建勛到庭執行職務。
中　　華　　民　　國　　109 　年　　3 　　月　　31　　日
                  刑事第九庭  審判長法　官  潘翠雪
                                    法　官  林庚棟
                                    法　官  葉力旗
以上正本證明與原本無異。
如不服本判決，應於收受送達後20日內向本院提出上訴書狀，其
未敘述上訴之理由者並得於提起上訴後20日內向本院補提理由書
（均須按他造當事人之人數附繕本）「切勿逕送上級法院」。
                                    書記官  王心琳
中　　華　　民　　國　　109 　年　　3 　　月　　31　　日
附錄：本案論罪科刑法條全文
毒品危害防制條例第10條
施用第一級毒品者，處 6 月以上 5 年以下有期徒刑。
施用第二級毒品者，處 3 年以下有期徒刑。